臺灣高雄地方法院刑事判決　　　　　　95年度簡上字第1450號
上　訴　人
即　被　告　乙○○
上列上訴人因贓物案件，不服本院高雄簡易庭於民國95年10月31
日所為95年度簡字第5668號刑事簡易判決（聲請簡易判決處刑案
號：95年度偵字第18541 號；移送併辦案號：95年度偵字第2100
8 號），提起上訴，本院管轄之第二審合議庭判決如下：
    主  文
上訴駁回。
    事  實
一、乙○○係高雄市○○區○○路261 號「阿發通訊行」之負責
    人，明知甲○○於民國95年5 月11日向其兜售之電腦主機（
    含紅色外殼、內裝華碩主機板、CPU-AMD2400 型燒錄器32X
    、XP原版光碟1 片，下稱電腦主機）及17吋液晶螢幕1 台，
    係屬來路不明之贓物【前於95年5 月9 日凌晨3 時許，由甲
    ○○至位於高雄縣林園鄉○○○路303 巷43之1 號之高雄客
    運股份有限公司（下稱高雄客運公司）林園站辦公室內所竊
    得（甲○○所涉竊盜部分業經本院以95年度易字第726 號判
    決判處有期徒刑1 年確定】，竟仍基於故買贓物之犯意，以
    遠低於市價之新臺幣（下同）2 千6 百元之代價收購之。嗣
    經警查獲甲○○後，於偵訊過程中甲○○供出上情，於同年
    7 月7 日13時10分許，為警持本院核發之搜索票至上開通訊
    行搜索，當場扣得甲○○所出賣之上開電腦主機1 台，而查
    獲上情。
二、案經高雄市政府警察局小港分局報告臺灣高雄地方法院檢察
    署檢察官偵查後聲請簡易判決處刑及移送併案審理。
    理  由
壹、程序方面（證據能力有無之判斷）：
一、證人甲○○於警詢、偵訊中之證述均有證據能力：
  (一)按被告以外之人（包括證人、鑑定人、告訴人、被害人及共
    同被告等）於檢察事務官、司法警察官或司法警察調查中所
    為之陳述，與審判中不符時，其先前之陳述具有較可信之特
    別情況，且為證明犯罪事實存否所必要者，得為證據，刑事
    訴訟法第159 條之2 定有明文。所謂「前後陳述不符」之要
    件，應就前後階段之陳述進行整體判斷，以決定其間是否具
    有實質性差異，惟無須針對全部陳述作比較，陳述之一部分
    有不符，亦屬之。而所謂「較可信之特別情況」之情形，亦
    應就前後陳述時之各種外部情況進行比較，以資決定何者外
    部情況具有可信性，若陳述係在特別可信之情況所為，則虛
    偽陳述之危險性即不高，雖係審判外陳述，或未經被告反對
    詰問，仍得承認其有證據能力。又所謂外部情況之認定例如
    ：時間之間隔、有意識的迴避、受外力干擾、事後串謀等。
    本院審酌證人甲○○於警詢所述與其於本院審理時之供述顯
    有前後陳述不符之情（詳如後述），惟其於警詢中之證述因
    距案發日較近，當時記憶自較深刻，可立即反應所知，不致
    因時隔日久而遺忘案情，且證人甲○○於案發數日後即面對
    警察詢問，較無來自被告同庭在場之壓力而出於虛偽不實之
    指證，或事後串謀、考量利害關係後而故為迴護被告之動機
    且其於警詢、偵訊中之證述均前後一致，揆諸上開說明，其
    於警詢中所為之陳述，客觀上顯具有較可信之特別情況，且
    亦為證明犯罪事實存否所必要，依上揭規定，證人甲○○於
    警詢中之證言自有證據能力，而得作為本案之證據。
  (二)再按刑事訴訟法第159 條之1 第2 項規定：「被告以外之人
    於偵查中向檢察官所為之陳述，除顯有不可信之情況者外，
    得為證據。」然刑事訴訟法，為保障被告之反對詰問權，已
    採納英美之傳聞法則，而被告以外之人於偵查中向檢察官所
    為之陳述，其本質屬傳聞證據，依傳聞法則，原無證據能力
    ，係因立法者以刑事訴訟法規定檢察官代表國家偵查犯罪、
    實施公訴，依法有訊問被告、證人、鑑定人之權，且實務運
    作時，偵查中檢察官向被告以外之人所取得之陳述，原則上
    均能遵守法律規定，不致違法取供，其可信性極高，為兼顧
    理論與實務為由，而例外設定其具備非顯不可信之要件時，
    得為證據（最高法院95年度台上字第3220號判決參照）。查
    證人甲○○於偵查中向檢察官所為關於本件案發過程之陳述
    ，均已依法於檢察官訊問前具結，皆可擔保其係據實陳述，
    此有證人結文附卷可考（見95年度偵字第18541 號偵查卷第
    34頁），而被告對於上開證人之證言，亦未曾主張釋明此等
    向檢察官所為之陳述，有非出於真意或有何違法取供之情形
    ，本院並查無檢察官有以不正方法取證，或有任何其他顯有
    不可信之情事，況嗣經本院於審理中，對證人甲○○已予被
    告對質詰問之機會，是足認證人甲○○於偵查中向檢察官所
    為之陳述，應具有證據能力，得為本案之證據。
二、按被告以外之人於審判外之言詞或書面陳述，除法律有規定
    者外，不得作為證據，刑事訴訟法第159 條第1 項定有明文
    。又被告以外之人於審判外之陳述，雖不符前4 條之規定，
    而經當事人於審判程序同意作為證據，法院審酌該言詞陳述
    或書面陳述作成時之情況，認為適當者，亦得為證據。當事
    人、代理人或辯護人於法院調查證據時，知有第159 條第1
    項不得為證據之情形，而未於言詞辯論終結前聲明異議者，
    視為有前項之同意，刑事訴訟法第159 條之5 亦定有明文。
    查卷附高雄市政府警察局小港分局搜索、扣押筆錄、扣押物
    品目錄表、贓物認領保管單、執行搜索情形之現場蒐證照片
    等，均為被告以外之人於審判外之陳述，屬傳聞證據，而公
    訴人及被告，就上開事證，未於本院審理過程中聲明異議，
    且本院審酌前開書證作成時之情況均屬正常，並無違法取證
    之情事，又與本案相關之待證事實具有關連性，是認適當作
    為證據，依前開刑事訴訟法第159 條之5 之規定，認上開證
    據均具有證據能力。
貳、實體方面：
一、訊據上訴人即被告乙○○固坦承其係址設高雄市○○區○○
    路261 號「阿發通訊行」之負責人，於95年5 月11日向甲○
    ○購買電腦主機1 部，嗣於95年7 月7 日13時10分許，為警
    在上開通訊行所扣得之事實，惟否認有何故買贓物之認識與
    犯意，辯稱：伊買上開電腦主機是要給女兒上階梯用的，並
    非要轉手賣給他人賺取利益，又當初伊購買電腦主機時，有
    測試甲○○所附XP是正版沒有錯，伊才買，但沒有跟甲○○
    買螢幕，只有買主機，因甲○○拿來時就只有主機，沒有電
    腦螢幕，況伊之前與甲○○並不認識，甲○○是突然跑來問
    伊是否要買電腦主機，伊便以2600元之價格收購，因為要給
    女兒用，所以就沒有簽讓售單云云。經查：
  (一)被告於95年7 月7 日13時10分許，為警持本院核發之搜索票
    至其所經營之上址通訊行搜索，當場扣得甲○○所出賣之上
    開電腦主機1 台，係被害人高雄客運公司所有之物，於同年
    5 月9 日凌晨3 時許，遭案外人甲○○至位於上址之高雄客
    運公司林園站辦公室內所竊得之事實，業據證人甲○○迭於
    警詢、偵訊及本院審理中供承在卷，並經本院以95年度易字
    第726 號判決認明屬實，有該案判決書1 份附卷可稽（見95
    年度偵字第21008 號卷宗第92、93頁），及卷附高雄市政府
    警察局小港分局搜索、扣押筆錄、扣押物品目錄表、贓物認
    領保管單2 紙可證（見警卷第18頁、第20、21頁），足認上
    開電腦主機係屬贓物無疑。
  (二)被告雖以前揭情詞置辯，且警方持搜索票搜索時並未扣得液
    晶螢幕，有前揭扣押物品目錄表可參，惟查，證人甲○○於
    警詢陳稱：上開電腦主機、液晶螢幕係95年5 月11日一起拿
    去賣給被告，當時係以2600元之價格出售予被告，液晶螢幕
    與電腦主機係同一天出售予被告；伊在前往高雄客運公司林
    園站辦公室行竊前，被告便曾告訴伊公車站內之電腦比較先
    進，價格比較好，係被告指示伊偷客運站之東西比較值錢，
    且比較好脫手等語（見警卷第2 、3 頁），復於偵查中亦結
    證稱：因被告店裡有在賣盜版光碟及燒製手機內碼，伊去被
    告店裡買東西時，曾經與被告聊天，被告曾告訴伊高雄客運
    公司林園站辦公室那邊的電腦比較好脫手，所以願意收購，
    伊去偷電腦主機及螢幕後，便拿去賣予被告，且伊知道還有
    專門向被告收購之後手等語明確（見95年度偵字第18541 號
    偵查卷第31、32頁），足證被告辯稱：伊不知上開電腦主機
    為贓物，且沒有跟甲○○買螢幕，只有買主機云云，殊非可
    採。證人甲○○雖嗣於本院審理中改稱：「高雄客運公司林
    園站辦公室電腦設備比較好脫手」等語並非被告說的，應係
    其他朋友說的，之前伊於警詢中所述，係伊記錯了，且伊並
    沒有賣液晶螢幕予被告，只有電腦主機云云（見本院卷第56
    頁），惟查，被告曾告訴甲○○高雄客運公司林園站辦公室
    那邊的電腦比較好脫手，願意收購，甲○○便去偷電腦主機
    及螢幕後，拿去賣予被告，電腦主機、液晶螢幕均係95年5
    月11日一起拿去賣給被告等情，業據證人甲○○於警詢、偵
    訊中指證歷歷，已敘明如前，衡諸常情，被告於警詢、偵訊
    中因距案發日較近，當時記憶自較深刻，不致有因時隔日久
    而遺忘案情之虞，而證人甲○○竟於案發近1 年後，本院審
    理中始憶起之前於警詢、偵訊中所述係因記憶有誤，顯與常
    情不符，其於本院審理中之證述是否可信，已非無疑。又本
    件於警方持搜索票前往被告所經營之阿發通訊行搜索時另有
    扣得宏碁電腦主機1 部，為被告於95年3 月間自案外人洪茂
    森所購得之物乙情，業據證人洪茂森於警詢中所證述明確（
    見95年度偵字第21008 號卷宗第14、15頁），並為被告於警
    詢中所自承（見警卷第11頁），可見被告平日即有以收購二
    手電腦主機為業，又依證人甲○○及被告於本院審理中之陳
    稱（見本院卷第55、68頁），可知被告於案發前已曾向甲○
    ○收購過DVD 光碟機，因此互曾謀面，足徵證人甲○○前開
    證述被告曾向其當面提及何處之電腦價格較好而願意收購一
    事應非子虛，佐以證人甲○○嗣後於本院審理中就如何處理
    所竊得之液晶螢幕乙節，竟證述：伊將所竊得之液晶螢幕拿
    至伊住處附近之草叢裡藏起來，後來便找不到云云（見本院
    卷第63頁），惟衡情液晶螢幕豈有任意置放於室外草叢中，
    任由風吹日曬，而仍能維持其功能無損再銷贓獲利之可能，
    益徵證人甲○○於本院審理中所為前開證述非屬可信，而為
    事後迴護被告之詞甚明。
  (三)再縱認證人甲○○前揭警詢、偵訊中之證述，係因被告曾於
    警詢中指陳證人甲○○有於前揭時地向其兜售上開電腦主機
    、液晶螢幕，故非無出於挾怨報復之動機，而為誣陷被告之
    可能，惟參諸證人甲○○於本院審理中亦具結證稱：因為上
    開電腦主機之行情沒有這麼低，價錢不可能只有2 、3000元
    ，且該電腦主機之外觀看起來是新的等語（見本院卷第57、
    58頁），佐以被告於警詢、偵訊中均自承：上開電腦主機如
    是新品，市價大約1 萬2 千元等語（見警卷第13頁、95年度
    偵字第18541 號偵查卷第8 頁），可知被告向甲○○收購之
    上開電腦主機外觀頗新，且另包括液晶螢幕、XP原版光碟1
    片等，此有證人甲○○前開證述，及被告於本院準備程序中
    庭呈之前揭XP原版光碟1 片可證，故被告以2 千6 百元之價
    格收購前揭之物，與該等物品之市價已顯不相當，況被告又
    自承與甲○○並非熟識，甲○○係突然跑來問伊是否要買電
    腦主機，且未簽讓售單，準此，被告見甲○○倉皇間以此低
    廉價格急欲脫售上開來路不明之物品，竟未詳加詢問或令其
    簽署讓售單，即予以低價收購，足證被告自甲○○收購上開
    電腦主機及螢幕時，即應有該等物品可能係贓物之認識與預
    見，而有故買贓物之犯意甚明，被告上開所辯洵非可採。
  (四)被告又辯以：本件扣案電腦主機，係伊主動交付警員鄭朝明
    ，並詢問該部電腦有無問題，警員說沒有問題，伊才將電腦
    帶回云云，然訊之證人鄭朝明於本院審理中證稱：「（問：
    為何約談被告？）答：根據甲○○的指述。（問：所以你認
    為被告有故買贓物的嫌疑，才約談他的？）答：是。（問：
    被告搬電腦給你們的時間，是在你們約談被告，且告知被告
    案由後？）答：是。（問：你是根據甲○○指認，說出他銷
    贓的管道後，才約談被告的，抑或有先去被告的店裡瞭解？
    ）答：民眾有看到甲○○在失竊地點搬電腦，也有人檢舉甲
    ○○有去被告店裡賣東西給被告，我就根據此線報，到被告
    店裡問他有無收購贓物，被告辯說沒有賣給他。」（見本院
    卷第59、60頁）是依證人鄭朝明前開證詞可證被告於交付上
    開電腦主機予警方前，警方已掌握被告可能涉嫌贓物罪嫌之
    線報，縱認被告於犯後配合警方偵辦之態度積極，惟此仍屬
    事後之事，與被告是否有故買贓物之犯行無涉，自無從僅依
    此證明被告並無前述故買贓物之犯意。
  (五)綜上，被告所辯各節俱不足採，本件事證已臻明確，被告故
    買贓物之犯行洵堪認定。
二、論罪科刑
  (一)按行為後法律有變更者，適用行為時之法律。但行為後之法
    律有利於行為人者，適用最有利於行為人之法律，刑法第2
    條第1 項定有明文。被告行為後，刑法於94年1 月7 日修正
    、94年2 月2 日公布、95年7 月1 日施行，故為新舊法比較
    如下：
  1.就刑法第349 條第2 項故買贓物罪罰金刑之最低刑度變更部
    分：
    刑法第349 條第2 項故買贓物罪之法定刑為5 年以下有期徒
    刑、拘役或科或併科銀元1 千元以下罰金。依被告行為時，
    即修正前之刑法第33條第5 款及罰金罰鍰提高標準條例第1
    條前段規定，依該法判處罰金刑之最低數額應為銀元10元（
    即新台幣30元）以上；然95年7 月1 日施行之修正後刑法第
    33條第5 款規定，判處罰金刑之最低數額為新台幣1 千元以
    上。是以該罪修正後關於有期徒刑、拘役等自由刑雖未加以
    變更，惟就罰金數額下限則予以提高，故修正後之法律效果
    對行為人而言較屬不利，準此，應以修正前之規定對於被告
    較為有利。
  2.就易科罰金折算標準變更部分：
    被告犯罪時之刑法第41條第1 項前段規定：「犯最重本刑為
    5 年以下有期徒刑以下之刑之罪，而受6 個月以下有期徒刑
    或拘役之宣告，因身體、教育、職業、家庭之關係或其他正
    當事由，執行顯有困難者，得以（銀元）一元以上三元以下
    折算一日，易科罰金。」，又受刑人行為時之易科罰金折算
    標準，依修正前罰金罰鍰提高標準條例第2 條前段規定（現
    已刪除），就其原定數額提高為100 倍折算1 日，則本件受
    刑人行為時之易科罰金折算標準，應以銀元300 元折算1 日
    ，經折算為新臺幣後，應以新臺幣900 元折算為1 日。惟修
    正後刑法第41條第1 項前段則規定：「犯最重本刑為5 年以
    下有期徒刑以下之刑之罪，而受6 個月以下有期徒刑或拘役
    之宣告者，得以新臺幣一千元、二千元或三千元折算一日，
    易科罰金。」比較修正前後之易科罰金折算標準，以修正前
    刑法之規定，較有利於被告，則應依刑法第2 條第1 項前段
    ，適用修正前刑法第41條第1 項前段規定，定其易科罰金之
    折算標準。
  3.綜上，經比較結果，本件修正前之刑法規定均較有利於被告
    ，爰依修正後刑法第2 條第1 項前段之規定，適用被告行為
    時即修正前之舊法。
  (二)是核被告所為係犯刑法第349 條第2 項之故買贓物罪。本件
    被告犯罪事證既明，原審審酌被告為圖暴利，而以低價收購
    贓物，增添原所有人追回失竊物品之困難，且於犯後猶飾詞
    圖卸，矢口否認犯行，其犯後態度不佳，顯無悔意等一切情
    狀予以論罪科刑，並適用刑事訴訟法第449 條第1 項前段、
    第3 項、第454 條第2 項，刑法第2 條第1 項前段、第349
    條第2 項、修正前第41條第1 項前段，刑法施行法第1 條之
    1 （原審判決誤載為罰金罰鍰提高標準條例第1 條前段）、
    修正前罰金罰鍰提高標準條例第2 條規定，逕以簡易判決判
    處有期徒刑4 月，如易科罰金，以銀元300 元即新台幣900
    元折算1 日，其認事用法，核無不合，量刑亦屬妥適，應予
    維持。上訴人執前開情詞上訴為無理由，應予駁回。
  (三)檢察官另移送併辦部分（95年度偵字第21008 號），與前揭
    已聲請簡易判決處刑經論罪科刑之部分核屬同一事實，為事
    實上同一案件，即應為起訴效力所及，本院自得併予審究，
    附此附明。
據上論斷，應依刑事訴訟法第455 條之1 第1 項、第3 項、第
368 條，判決如主文。
本案經檢察官丙○○到庭執行職務。
中　　華　　民　　國　　96　　年　　 4　　月　　25　　日
                  刑事第十庭  審判長法  官  陳玉聰
                                    法  官  莊珮吟
                                    法  官  鄭凱文
以上正本證明與原本無異。
不得上訴。
中　　華　　民　　國　　96　　年　　 4　　月　　25　　日
                                    書記官  林慧芬
附錄本件論罪科刑法條：
中華民國刑法第349 條（普通贓物罪）
收受贓物者，處3 年以下有期徒刑、拘役或5 百元以下罰金。
搬運、寄藏、故買贓物或為牙保者，處5 年以下有期徒刑、拘役
或科或併科1 千元以下罰金。
因贓物變得之財物，以贓物論。
